臺灣板橋地方法院交通事件裁定　　　　94年度交聲字第1466號
原處分機關　交通部公路總局臺北區監理所蘆洲監理站
受處分人即
異　議　人　甲○○
上列受處分人即異議人因違反道路交通管理處罰條例案件，對於
臺北市交通事件裁決所蘆洲監理站民國94年7 月22日所為關於異
議人違反道路交通管理處罰條例第35條第1 項第1 款部分之處分
（北監蘆字第裁46-C00000000號），聲明異議，本院裁定如下：
    主  文
原處分關於甲○○汽車駕駛人，駕駛汽車經測試檢定酒精濃度超
過規定標準，因而肇事致人受傷之部分撤銷。
甲○○汽車駕駛人，駕駛汽車經測試檢定酒精濃度超過規定標準
，處罰鍰新台幣肆萬伍仟元，並吊扣其駕駛執照壹年。
    理  由
一、按「汽車駕駛人，駕駛汽車經測試檢定酒精濃度超過規定標
    準者，處新台幣一萬五千元以上六萬元以下罰鍰，並當場移
    置保管其車輛及吊扣其駕駛執照一年。因而肇事致人受傷者
    ，並吊扣其駕駛執照二年；致人重傷或死亡者，吊銷其駕駛
    執照，並不得再考領」，道路交通管理處罰條例第35條第1
    項第1 款定有明文。又「汽車駕駛人飲用酒類或其他類似物
    後其吐氣所含酒精濃度超過每公升○．二五毫克或血液中酒
    精濃度超過百分之○．○五以上者，不得駕車」，亦經道路
    交通管理處罰條例第92條第1 項所授權訂定之道路交通安全
    規則第114 條第2 款明文所定。查上開法律規定之立法意旨
    ，無非係為保障相關用路人之安全，避免在汽車駕駛人飲酒
    後不勝酒力之情況下，卻仍駕駛汽車而肇生公共危險。故汽
    車駕駛人如飲酒後駕駛汽車，其酒精濃度超過規定之標準者
    ，立法者認其酒後駕車之行為已足危及公共安全，遂以上開
    法律規定處以罰鍰及吊扣駕照，並就其實際上有無另外肇事
    致人受傷或死亡，而再分別加重處罰。上開規定之旨趣主要
    既係在保障相關用路人之安全，故其強調者乃係酒醉駕車者
    對於此等公共利益之侵害，從而在解釋上，所謂致「人」受
    傷或死亡時之加重處罰規定，其所稱「人」當係指「汽車駕
    駛人以外之人」而言，「汽車駕駛人本人」自不包含在該「
    人」之範圍內。是汽車駕駛人駕駛汽車而酒精濃度超過標準
    者，縱其後肇事致其自己受傷或死亡，亦無上開加重處罰規
    定可資適用，其理應屬灼然。再者，上述所謂「汽車」，係
    指在道路上不依軌道或電力架線而以原動機行駛之車輛（包
    括機器腳踏車【即機車】），交通安全規則第2 條第1 項第
    1 款亦有明文規定。故機車駕駛人如有上開酒後駕車之違規
    情形，即同有上開處罰規定之適用。
二、原處分機關認受處分人即異議人甲○○於民國94年7 月15日
    晚上8 時22分許，騎乘車牌號碼OYN-385 號重型機車，行經
    臺北縣三重市○○路○ 段215 號前時，因酒精濃度超過標準
    （呼氣酒精濃度每公升1.33毫克），肇事致人輕傷，涉有道
    路交通管理處罰條例第35條第1 項第1 款之違規，嗣經警當
    場製單舉發後，爰依上開法律規定，於94年7 月22日以北監
    蘆字第裁46-C00000000號裁處異議人罰鍰新台幣（下同）45
    ,000 元 ，並吊扣駕駛執照2 年在案（按：異議人同時另因
    持汽車駕駛執照駕駛重型機車部分，則經裁處罰鍰1,800 元
    ，2 件違規合計罰鍰46,800元），此有臺北縣政府警察局舉
    發違反道路交通管理事件通知單影本、原處分機關違反道路
    交通管理事件裁決書影本各1 份在卷可稽。
三、本件異議意旨略以：異議人於94年7 月15日騎乘前揭機車，
    行駛於上開路段時，不慎撞及郭姓駕駛人所駕汽車後方，因
    被撞車輛受損甚微，除異議人本身跌倒受有擦傷外，現場並
    無其他人因而致傷。刑法上所設傷害或過失致傷等處罰規定
    ，並不處罰行為人單純自傷，交通裁罰性質上之強度次於刑
    事罰，構成要件之解釋自不應較刑法規定更為擴張。是本件
    異議人於事故後固經酒測超過標準值，但並未致人受傷，縱
    應受行政處罰，亦應合於比例原則。原處分機關遽依道路交
    通管理處罰條例第35條第1 項第1 款規定，作成吊扣駕照2
    年，已違反該條構成要件，且處以異議人46,800元之處罰，
    已造成異議人極重經濟負擔，於法有所未合。爰就此部分聲
    明異議，請求撤銷該部分之處分，另為適法之裁定等語。
四、本件異議人於上開時、地騎乘前揭機車，經測試檢定酒精濃
    度超過規定標準（呼氣酒精濃度每公升1.33毫克）之事實，
    有酒精測試值表影本1 紙在卷可稽，並為異議人所坦承，固
    堪認屬真實，惟異議人否認其有肇事致人受傷之情形，並以
    前詞置辯。經查，觀諸警方所製作之舉發違規通知單所載，
    其「違規事實」欄內記載：「酒後駕車（1.33mg /l）致 人
    輕傷（本身受傷，對方無傷）」等語，可知依該舉發違規通
    知單之記載，異議人固有酒後騎車肇事之情形，但肇事後受
    傷者乃係異議人本人，與異議人發生車禍之對造並未受有任
    何傷害，而該通知單上復未記載另有其他人受有傷害，亦難
    認除異議人本身受傷外，尚有其他人受有傷害。是以，依警
    方所舉發之違規事實，僅能認定異議人騎乘機車，經測試檢
    定酒精濃度超過標準，而異議人雖肇事致自己本身受傷，惟
    依本院前述說明，尚不足以該當「因而肇事致人受傷」之違
    規加重要件，此外復查無其他證據足資證明異議人確有因而
    肇事致人受傷，自不得遽認異議人確有該部分之違規。
五、綜上所述，原處分機關疏未詳查，遽以異議人「駕駛汽車經
    測試檢定酒精濃度超過規定標準，因而肇事致人受傷」之首
    揭處罰規定予以裁罰，容有未洽，本件異議人執此聲明異議
    ，為有理由，自應由本院將原處分關於此部分撤銷。惟異議
    人固未成立此部分之違規，但其騎乘機車，經測試檢定酒精
    濃度高達每公升1.33毫克，顯然已逾每公升0.25毫克之規定
    標準，仍屬「駕駛汽車經測試檢定酒精濃度超過規定標準」
    之違規，本院審酌本件違規之各相關情狀，並參酌「違反道
    路交通管理事件統一裁罰標準表」，諭知如主文第2 項所示
    之處罰，以資懲儆。
六、結論：依道路交通管理處罰條例第87條第2 項、道路交通案
    件處理辦法第20條前段，裁定如主文。
中　　華　　民　　國　　94　　年　　9 　　月　　16　　日
                  交通法庭      法  官  陳信旗
上列正本證明與原本無異。
如不服本判決，應於送達後十日內向本院提出上訴狀
                                書記官　陳昭綾
中　　華　　民　　國　　94　　年　　9 　　月　　16　　日
以上為正本係照原本作成，證明與原本無異。
如不服本裁定，應於送達後5日內向本院提出抗告狀。
